臺灣臺北地方法院民事裁定　　　　　　 100年度訴字第4234號
原　　　告　連梅雪
訴訟代理人　成介之律師
複代 理 人　余振國律師
被　　　告　香港商壹傳媒出版有限公司台灣分公司
法定代理人　裴偉
訴訟代理人　蔡世祺律師
　　　　　　陳玲安律師
　　　　　　李維剛律師
上列當事人間損害賠償等事件，本院裁定如下：
    主  文
本件移送臺灣士林地方法院。
    理  由
一、按訴訟，由被告住所地之法院管轄；對於私法人或其他得為
    訴訟當事人之團體之訴訟，由其主事務所或主營業所所在地
    之法院管轄；對於外國法人或其他得為訴訟當事人之團體之
    訴訟，由其在中華民國之主事務所或主營業所所在地之法院
    管轄；因侵權行為涉訟者，得由行為地之法院管轄；訴訟之
    全部或一部，法院認為無管轄權者，依原告聲請或依職權以
    裁定移送於其管轄法院，民事訴訟法第1條第1項、第2條第2
    項、第3項、第15條第1項、第28條第1 項分別定有明文。另
    民事訴訟法第15條立法理由謂：「查民訴律第27條理由謂不
    法行為，乃因故意或過失侵害他人權利之行為也。不法行為
    地，係指實行不法行為之地而言，抑係指發生不法行為結果
    之地而言，學說不一，然在實行不法行為之地，證明其有不
    法行為，較在發生不法行為結果之地為易，故本條以行為地
    定審判衙門之管轄。」，足徵侵權行為行為地傾向於指實行
    不法行為地。又最高法院56年台抗字第369 號判例固揭示：
    「所謂行為地，凡為一部實行行為或其一部行為結果發生之
    地皆屬之。」，然宜採限縮解釋，而認所稱結果發生之地，
    係與構成侵權行為要件事實之全部或一部，有直接或最重要
    之牽連關係者為限，庶符立法原意。否則，今日媒體流傳可
    遍及全世界，若寬認至媒體傳播可到達之地均屬侵權行為結
    果地，應有過度擴張解釋結果發生地，及原告得以任意創設
    對自己有利之管轄權、使被告苛受應訴負擔之虞，亦喪失民
    事訴訟法規定管轄之目的。
二、經查，本件被告香港商壹傳媒出版有限公司臺灣分公司之主
    事務所或主營業所係在臺北市內湖區○○○路○段16號2樓，
    有其公司登記資料查詢在卷可參。原告提起本件訴訟所據之
    原因事實，則係認被告發行之壹週刊雜誌第532 期之報導侵
    害原告之名譽權，被告應對原告之損害依民法第184條第1項
    前段、第195條第1項負侵權行為損害賠償責任。而觀諸原告
    所述侵權行為之內容，既係主張被告為不實報導，該不實報
    導之行為地應在被告上開主事務所所在地。是依原告所起訴
    之內容觀之，侵權行為之行為地亦在臺北市內湖區；依民事
    訴訟法第2條第2項、第15條之規定，本件自應由臺灣士林地
    方法院管轄。雖原告主張上開雜誌於本院管轄範圍內販售，
    原告亦係於本院管轄範圍內購買到上開週刊，而認本院有管
    轄權，惟查此乃媒體傳播之效應，若以該雜誌於全國販售，
    即得認全臺各地均屬侵權行為結果地，應屬過度擴張解釋結
    果發生地，而使原告得任意創設對自己有利之管轄權。揆諸
    前揭說明，原告向無管轄權之本院起訴，顯係違誤，爰依職
    權將本件移送於該管轄法院。
三、依首開法條裁定如主文。
中    華    民    國   100    年    10    月    14    日
                  民事第五庭    法  官  陳蒨儀
以上正本係照原本作成。
如對本裁定抗告須於裁定送達後10日內向本院提出抗告狀，並繳
納抗告費新臺幣1,000元。
中    華    民    國   100    年    10    月    14    日
                                書記官  吳貞瑩